臺灣高等法院刑事裁定
109年度聲字第107號
聲  請  人  高明源



上列聲請人因殺人案件，聲請付與卷證影本，本院裁定如下：
    主  文
聲請駁回。
    理  由
一、聲請意旨略以：聲請人高明源因殺人案件（本院81年度上重
    更二字第9號，最高法院81年度台上字第6626號），欲尋求
    非常救濟管道，請准付與該案全部完整卷證影本，所需費用
    由聲請人所在監所之保管金扣繳等語。
二、按法院因受理刑事訴訟案件，於職權範圍內作成或取得之各
    種存在於文書、磁碟等媒介內之訊息，屬政府資訊公開法所
    指之政府資訊，依同法第2條、第5條規定，除法律另有規定
    者，依其規定外，其公開方式包括依該法主動公開或應人民
    申請提供之。再各機關依照管理程序，歸檔管理之文字或非
    文字資料及其附件，檔案法第17條亦明定其申請閱覽、抄錄
    或複製檔案，應以書面敘明理由為之，各機關非有法律依據
    不得拒絕。是就確定刑事案件卷證資訊之公開，除其他法律
    另有規定外，應適用檔案法及政府資訊公開法規定，向檔案
    管理機關或政府資訊持有機關申請辦理。
三、次按刑事訴訟法第33條第1項規定：「辯護人於審判中得檢
    閱卷宗及證物並得抄錄、重製或攝影」，被告或自訴人之代
    理人依同法第38條規定亦準用之。另基於被告受憲法訴訟權
    保障所應享有之防禦權，刑事訴訟法第33條第2項賦予被告
    於審判中之卷證獲知權，規定：「被告於審判中得預納費用
    請求付與卷宗及證物之影本。但卷宗及證物之內容與被告被
    訴事實無關或足以妨害另案之偵查，或涉及當事人或第三人
    之隱私或業務秘密者，法院得限制之。」司法院發布之「法
    院辦理刑事被告聲請付與卷宗證物影本及檢閱卷宗證物作業
    要點」第1點亦明定：「為利法院辦理被告於審判中聲請付
    與卷宗及證物（以下簡稱卷證）影本及檢閱卷證，特訂定本
    要點。」，准許被告親自檢閱卷證。以上固為政府資訊公開
    法或檔案法就刑事案件卷證資訊公開之特別規定，惟均屬「
    審判中」聲請付與卷宗及證物之檢閱卷證權，此觀其規定用
    語及保障被告訴訟基本權之立法意旨甚明。至於法院組織法
    第90條之1第1項前段，就法庭錄音、錄影部分，另規定當事
    人及依法得聲請閱覽卷宗之人因主張或維護其法律上之利益
    ，得繳納費用聲請法院許可交付法庭錄音或錄影內容。惟為
    使訴訟資源合理有效運用，避免訴訟資料長期處於不確定而
    影響裁判安定性，亦明定聲請權人於開庭翌日起至裁判確定
    後6個月內為之；並就經法院判處死刑、無期徒刑或10年以
    上有期徒刑之案件，認有延長聲請期限以求慎重之必要，而
    於同項但書明定此類案件得於裁判確定後2年內聲請。
四、查聲請人高明源於本院81年度上重更二字第9號刑事案件，
    業經最高法院於民國81年12月24日以81年度台上字第6626號
    判決確定，並於82年1月14日由檢察官執行結案，有聲請人
    之前案紀錄可憑，足認該訴訟關係業已消滅。聲請人既非該
    案審判中之被告，聲請內容亦未涉法庭錄音、錄影，聲請時
    間更逾裁判確定後2年，自無上開刑事訴訟卷證閱覽之特別
    規定適用，而應依檔案法或政府資訊公開法規定，向檔案管
    理機關或政府資訊持有機關申請辦理。再上開案件業經確定
    並送執行，本院已非該案卷宗管理、持有之人，聲請人向本
    院申請閱覽、抄錄、複製卷內監聽譯文，自有未合，應予駁
    回。
據上論斷，應依刑事訴訟法第220條規定，裁定如主文。
中　　華　　民　　國　　109 　年　　1 　　月　　15　　日
              　　刑事第六庭    審判長法　官  劉方慈
                                      法　官  林家賢
                                      法　官  朱嘉川
以上正本證明與原本無異。      
如不服本裁定，應於收受送達後5日內向本院提出抗告狀。
                                      書記官  尤朝松
中　　華　　民　　國　　109 　年　　1 　　月　　16　　日